臺灣臺中地方法院行政訴訟判決
110年度交字第283號
原      告  林柏舟  

被      告  交通部公路總局嘉義監理所

代  表  人  黃萬益  
上列當事人間交通裁決事件，原告不服被告民國110年6月25日嘉
監義裁字第76-GDH527910號裁決書，提起行政訴訟，本院判決如
下：
    主  文
原告之訴駁回。
訴訟費用新臺幣參佰元由原告負擔。
    事實及理由
一、程序事項：按行政訴訟法第237 條之7 規定，交通裁決事件
    之裁判，得不經言詞辯論為之。本件屬交通裁決事件，依兩
    造所述各節及卷內資料其事證已臻明確，本院認無經言詞辯
    論之必要，爰不經言詞辯論而為判決。
二、事實概要：原告於民國110年5月8日17時7分許，駕駛號牌17
    20-D5號自用小客車（下稱系爭車輛），行經臺中市太平區
    中彰快速道路東平匝道口處，因「駕車行經有燈光號誌管制
    之交岔路口闖紅燈」之違規行為，為臺中市政府警察局交通
    警察大隊（下稱舉發機關）員警認定原告違反道路交通管理
    處罰條例第53條第1項之規定，當場對原告掣開第GDH527910
    號舉發違反道路交通管理事件通知單。被告續於110年6月25
    日以嘉監義裁字第76-GDH527910號裁決書（下稱原處分），
    依道路交通管理處罰條例第53條第1項、第63條第1項第3款
    及「違反道路交通管理事件統一裁罰基準表」之規定，按期
    限內到案之基準，裁處原告第1階段罰鍰新臺幣（下同）2,7
    00元，並記違規點數3點。原告不服，提起本件行政訴訟。
    原告不服，提起本件行政訴訟。
三、原告主張略以：本人行至東平匝道口，車輛停止於匝道右側
    車道第一台車，目視車道前方，發現竟無設立交通號誌，此
    時前方右邊號誌綠燈亮起，當下擔心後方車輛會按喇叭催促
    ，而本人又剛好是第一台車，看不到停止線上方號誌，所以
    我就遵循右邊號誌通行。一般設有中央分隔島道路，交通號
    誌均架設在行駛車道左或右上方，而「中彰快速道路東平匝
    道」下匝道專用號誌卻改設置在對向車道上方，有違反用路
    人平時用路認知，造致本人誤判通行，並非惡意擅闖等語，
    並聲明：原處分撤銷，訴訟費用由被告負擔。
四、被告答辯則以：
  ㈠本件應適用之法律依據為道路交通安全規則第102條第1項第1
    款、道路交通管理處罰條例第53條第1項、第63條第1項第3
    款、道路交通標誌標線號誌設置規則第170條第1項前段、第
    206條第5款第1目等規定。
  ㈡本案經檢視採證相片，系爭車輛在太平區中彰快速道路東平
    匝道口，紅燈啟動66.0秒後(下匝道專用號誌)，由第2車道
    闖紅燈駛越停止線，經審視連拍影像顯示(該路口闖紅燈測
    照設備具有連拍功能)，17時7分30秒-31秒，號誌已亮紅燈
    其車身並未超越停止線，於17時7分32秒-39秒，該車超越停
    止線並闖越行人穿越道，且穿越路口持續前行至銜接路段遠
    端，經照相採證後依法逕行舉發。經查該路口平面道路號誌
    與下匝道車道之專用號誌時相設計為輪放管制，以避免同向
    之車輛匯流搶道。再次審視採證及連拍影像顯示，上揭路口
    「下匝道專用號誌」及「平面道路專用號誌」指示標誌設立
    明確，足供用路人清晰目見；惟違規車輛因駕駛人疏忽未注
    意路口燈號管制及專用號誌指示標誌，於「下匝道專用號誌
    」全紅時段闖越停止線、並逕予穿越路口直行至銜接道路遠
    端，而路口闖紅燈測照設備係號誌轉換紅燈後始啟動偵測感
    應拍照；本案違規闖紅燈事實明確等語，並聲明：原告之訴
    駁回，訴訟費用由原告負擔。
五、本院之判斷：
  ㈠按「汽車行駛至交岔路口，其行進、轉彎，應依下列規定：
    一、應遵守燈光號誌或交通指揮人員之指揮，遇有交通指揮
    人員指揮與燈光號誌並用時，以交通指揮人員之指揮為準。
    」、「（第1 項）汽車駕駛人，行經有燈光號誌管制之交岔
    路口闖紅燈者，處新臺幣1千8百元以上5千4百元以下罰鍰。
    。」、「汽車駕駛人有下列各款所列條款之一者，除依原條
    款處罰鍰外，並予記點：三、有……第53條……情形之一者，各
    記違規點數3點。」道路交通安全規則第102條第1項第1款、
    道路交通管理處罰條例第53條第1項及第63條第1項第3款分
    別定有明文。又依違反道路交通管理事件統一裁罰基準表之
    規定，汽車駕駛人，行經有燈光號誌管制之交岔路口闖紅燈
    行為，期限內繳納罰鍰或到案聽候裁決者，統一裁罰基準2,
    700元，記違規點數3點。
  ㈡查本件如事實概要所述之情事，有舉發機關第GDH000000 號
    舉發違反道路交通管理事件通知單、舉發機關110年5月31日
    中市警交執字第1100014312號函、違規採證照片、GOOGLE擷
    圖、原處分、送達證書、汽車車籍查詢等資料附卷可稽（見
    本院卷第37、43-47、51、53、73頁），堪信為真實。
  ㈢原告雖主張車輛停止於匝道右側車道第一台車，目視車道前
    方，發現竟無設立交通號誌，此時前方右邊號誌綠燈亮起，
    當下擔心後方車輛會按喇叭催促，而本人又剛好是第一台車
    ，看不到停止線上方號誌，所以我就遵循右邊號誌通行云云
    ，惟查：
    ⒈本件舉發經過依舉發機關110年5月31日以中市警交執字第1
      100014312號函略以：「經檢視採證相片，旨揭車輛在本
      市太平區中彰快速道路東平匝道口，紅燈啟動66.0秒後(
      下匝道專用號誌)，由第2車道闖紅燈駛越停止線，經審視
      連拍影像顯示(該路口闖紅燈測照設備具有連拍功能)，17
      時07分30秒-31秒，號誌已亮紅燈其車身並未超越停止線
      ，於17時07分32秒-39秒，該車超越停止線並闖越行人穿
      越道，且穿越路口持續前行至銜接路段遠端，經照相採證
      後依法逕行舉發」等語以及違規採證照片、GOOGLE擷圖（
      見本院卷第43-14頁）可知，違規採證照片時間17：07：3
      0時至17：07：31時，路口號誌已亮紅燈其車身並未超越
      停止線，於17：07：32時至17：07：39時，該車超越停止
      線並闖越行人穿越道，且穿越路口持續前行至銜接路段遠
      端。
    ⒉依上開舉發經過可知，原告駕駛系爭車輛沿臺中市太平區
      中彰快速道路東平匝道口，面對該匝道口（下匝道專用號
      誌）號誌顯示為紅燈時，穿越停止線直行銜接路段，遭闖
      紅燈測照設備偵測拍照等情。足見原告確有於路口號誌為
      紅燈時，穿越停止線直行之事實。而該路口於路口醒目位
      置均已設置有燈光號誌，以管制下匝道之行車得否進入相
      交道路，參照交通部62年7 月14日交路字第12815 號函釋
      有關交岔路口自何處算起：「未設置號誌燈者，自四個轉
      角處起算。設有號誌燈者，自燈柱起算。劃有停止標線，
      自停止標線起算」，可知上開路口範圍之界定，自停止標
      線或燈柱起算。依上開說明，原告面對該路口號誌為紅燈
      時，應受該路口號誌之管制，惟原告竟面對紅燈之狀態下
      ，穿越停止線直行，屬於超越停止線進入路口範圍之情形
      ，自符合「闖紅燈」之違規行為。故原告上開主張云云，
      不足為採。
    ⒊又原告主張一般設有中央分隔島道路，交通號誌均架設在
      行駛車道左或右上方，而「中彰快速道路東平匝道」下匝
      道專用號誌卻改設置在對向車道上方，有違反用路人平時
      用路認知云云，然觀諸卷附違規採證照片、GOOGLE擷圖即
      知，路口「下匝道專用號誌」及「平面道路專用號誌」指
      示標誌設立明確，其中「下匝道專用號誌」專用號誌指示
      標誌更於該路口紅綠燈旁以及對向車道紅綠燈旁皆有設立
      ，足令由匝道下來之車輛得以清楚辨識並遵守號誌運作行
      駛，況違規採證照片所示，其他下匝道之車輛皆可遵守紅
      燈號誌之管制等停紅燈，原告並無不能注意之情事，是被
      告依違反道路交通管理處罰條例第53條第1 項之規定對原
      告為裁罰，洵屬於法有據。此外，原告縱認該處違規路段
      之專用號誌指示標誌設置不當，在該處之標誌、標線依法
      定程序變更前，原告仍應有遵守之義務非能以此拒絕遵守
      ，或逕認裁罰違法。
六、綜上所述，原告違規事證明確，被告依法所為原處分並無違
    誤，原告訴請撤銷，為無理由，應予駁回。
七、本件第一審裁判費為300 元，應由原告負擔，爰確定第一審
    訴訟費用額如主文第2 項所示。
據上論結，本件原告之訴為無理由，依行政訴訟法第237 條之7
、第98條第1 項前段、第237 條之8 第1 項，判決如主文。
中　　華　　民　　國　　110 　年　　12　　月　　8 　　日
                  行政訴訟庭　法　官　楊萬益
以上正本證明與原本無異。
如不服本判決，應於判決送達後20日內，向本院提出上訴狀，其
未表明上訴理由者，應於提出上訴後20日內向本院補提理由書（
均須按他造人數附繕本）。上訴理由應表明關於原判決所違背之
法令及其具體內容，或依訴訟資料可認為原判決有違背法令之具
體事實。
中　　華　　民　　國　　110 　年　　12　　月　　8 　　日
                              書記官　林柏名